臺灣高等法院臺中分院刑事判決　　　　96年度上訴字第1541號
上　訴　人　臺灣彰化地方法院檢察署檢察官
被　　　告　甲○○
上列上訴人因毒品危害防制條例案件，不服臺灣彰化地方法院96
年度訴字第272號中華民國96年4月25日第一審判決（起訴案號：
臺灣彰化地方法院檢察署96年度毒偵字第314號）提起上訴，並
聲請併案審理（併辦案號：臺灣彰化地方法院檢察署96年度毒偵
字第2223、2699號），本院判決如下：
    主  文
原判決撤銷。
甲○○施用第一級毒品，累犯，處有期徒刑拾月，減為有期徒刑
伍月，如易科罰金，以新台幣壹仟元折算壹日。扣案之海洛因壹
包（淨重零點壹零公克）沒收銷燬、扣案之注射針筒壹支沒收。
    犯罪事實
一、甲○○前因施用第一級、第二級毒品案件，經臺灣彰化地方
    法院分別判處有期徒刑1年、8月，應執行有期徒刑1年6月確
    定，於民國95年7月28日縮短刑期執行完畢。又其前因施用
    毒品案件，經臺灣彰化地方法院裁定送強制戒治，於89年12
    月29日戒治期滿，由臺灣彰化地方法院檢察署檢察官以90年
    戒毒偵字第62號為不起訴處分確定；復於91年間，又因施用
    第一級、第二級毒品案件，經臺灣彰化地方法院裁定送強制
    戒治，於92年7月23日戒治期滿。詎於其前開強制戒治執行
    完畢釋放後5年內，仍不知悔改，復基於施用第一級毒品海
    洛因之犯意，於96年1月9日上午11時許，在彰化縣永靖鄉○
    ○村○○路260巷20號北側之樹園，以將第一級毒品海洛因
    加水稀釋後置放於注射針筒中，注射於手臂之方式，施用第
    一級毒品海洛因1次。嗣於同日上午11時55分許，在上開地
    點為警查獲，並扣得第一級毒品海洛因1包（淨重零點壹零
    公克）及其所有供施用第一級毒品海洛因之注射針筒1支。
二、案經彰化縣警察局員林分局報請臺灣彰化地方法院檢察署檢
    察官偵查起訴。
    理  由
一、上開犯罪事實業經被告甲○○於警詢、偵查、原審及本院審
    理時坦承不諱，且其於96年1月9日為警查獲後，經警採其尿
    液送驗，結果呈嗎啡陽性反應，此有詮昕科技股份有限公司
    濫用藥物尿液檢驗報告、尿液代號與真實姓名對照認證單各
    一紙在卷可稽，復有扣案之第一級毒品海洛因1包（淨重零
    點壹零公克）及注射針筒1支扣案可資佐證，而扣案之白粉
    經送鑑驗確係海洛因毒品，有法務部調查局96年2月9日調科
    壹字第09623010610號鑑定通知書足憑，足徵被告之自白確
    與事實相符。又被告前因施用毒品案件，經送強制戒治，於
    92 年7月23日執行完畢等情，有臺灣彰化地方法院檢察署刑
    案資料查註錄表及臺灣高等法院被告全國前案紀錄表在卷可
    考。事證明確，被告上開犯行，堪以認定。
二、核被告所為，係犯毒品危害防制條例第10條第1項之施用第
    一級毒品罪。被告為施用而持有第一級毒品，其持有之低度
    行為，應為施用之高度行為所吸收，不另論罪。又被告前因
    施用第一級、第二級毒品案件，經臺灣彰化地方法院分別判
    處有期徒刑1年、8月，應執行有期徒刑1年6月確定，於95年
    7月28日縮短刑期執行完畢，此有臺灣臺中地方法院檢察署
    刑案資料查註紀錄表及臺灣高等法院被告前案紀錄表在卷可
    稽，其於受有期徒刑執行完畢後，5年以內故意再犯本件有
    期徒刑以上之罪，為累犯，應依刑法第47條第1項規定，加
    重其刑。本案檢察官上訴及聲請併辦意旨略以：被告於96年
    4月7日起至96年4月24日17時30分許止，在彰化縣溪湖鎮○
    ○○道路旁田地等處，接連施用第一級毒品海洛因多次，因
    與本案犯行係「集合犯」，依審判不可分原則，為本案起訴
    效力所及，原審未及斟酌審判，難認允當等語。但刑法第56
    條連續犯之規定業於94年1月7日修正公布刪除，並於95年7
    月1日施行，而依新法對於上開反覆實施犯罪模式之對應處
    置，除合於「接續犯」或「包括一罪」之情形外，則僅能依
    數罪併罰之規定個別處斷。又連續數行為而犯同一之罪名，
    部分之數行為，發生在新法施行前者，新法施行後，該部分
    適用最有利於行為人之法律，若其中部分之一行為或數行為
    ，發生在新法施行後者，該部分不能論以連續犯（最高法院
    95年第8次刑事庭會議決議意旨參照）。至「集合犯」
    係依一般社會通念，特定犯罪行為具有反覆實施之特性，立
    法者於制定刑罰法律之初，亦已認知該種行為類型之反覆性
    ，而有意藉由法條中客觀構成要件之行為要素，涵括上開具
    有反覆實施特性之數個犯罪行為，仍僅接受一次刑法之評價
    為已足；然施用毒品犯罪，或為零星偶一之施用，或長期不
    間斷的反覆施用，均有其可能性，是自難認立法者於制定刑
    罰法律之初，已認知施用毒品行為必屬具反覆性之犯罪，且
    有意藉由法條中客觀構成要件之行為要素，涵括上開具有反
    覆實施特性之數個犯罪行為。況實務上最高法院歷來僅將專
    以觸犯該等法條之罪，為其日常生活之職業者之常業犯，認
    為其性質上屬多數行為之集合犯，在法律上將之擬制為一罪
    （即學理上稱之實質上一罪）（最高法院92年台上字51 15
    號判決、92年台上字第4959號判決、93年台上字第3609號判
    決、94年台上字第45 67號判決），而本次刑法修正既依據
    「刑罰公平原則」之考量，刪除有關連續犯之規定，並將含
    有連續犯性質之常業犯一併全數刪除（參見刑法修正草案總
    說明），則再以集合犯之概念評價多數施用毒品之行為，即
    有不當，因此，多次施用毒品犯罪之行為，當無論以「集合
    犯」之餘地，此時則應回歸一般刑法上行為單、複數之認定
    ，而予論罪科刑，較稱妥適。被告及公訴人認上開移送本院
    併案審理部分，與被告經原審法院所判決認定之施用第一級
    毒品海洛因犯行，係屬「集合犯」之實質上一罪，此項法律
    上之見解為本院本案所不採認。又縱認原刑法第56條連續犯
    之規定被廢除之後，施用毒品犯行應認係集合犯而論以一罪
    ，然而檢察官上訴及聲請併案審理之犯罪時間（96年4月7日
    起至96年4月24日止），與原起訴犯罪事實之犯罪時間（9 6
    年1月9日）相隔已約3個月以上，前後犯行顯不具有集合犯
    之一罪關係，自非本案起訴效力所及，本院尚屬無從併予審
    理。原審認被告罪證明確，予以論罪科刑，固非無見；惟中
    華民國96年罪犯減刑條例業經公佈施行，本件被告犯罪在96
    年4月24日以前，原審未及適用上開減刑條例予以減刑，尚
    有未洽。檢察官上訴意旨略以原判決就上開移送併辦部分未
    及斟酌，尚有未洽等語指摘原判決不當，雖無理由，但原判
    決既有上開可議之處，自應由本院撤銷改判。爰審酌被告之
    素行欠佳，無視於毒品對於自身健康之戕害及國家對於杜絕
    毒品犯罪之禁令，惟衡酌施用毒品係屬自戕行為，被告犯罪
    手段尚屬平和、本件施用第一級毒品之次數僅1次及犯後坦
    承犯行，態度良好等一切情，量處如主文第2項所示之刑。
    又中華民國96年罪犯減刑條例業經公佈施行，本件被告犯罪
    在96年4月24日以前，自應依中華民國96年罪犯減刑條例第2
    條第1項第3款之規定減輕其刑2分之1，並諭知易科罰金之折
    算標準。扣案之第一級毒品海洛因1包（淨重零點壹零公克
    ）應依毒品危害防制條例第18條第1項前段宣告沒收銷燬；
    扣案注射針筒1支，為被告所有且係供其施用毒品所用之工
    具，業據被告供承在卷，爰依刑法第38條第1項第2款之規定
    ，宣告沒收。
據上論結，應依刑事訴訟法第369條第1項前段、第364條、第299
條第1項前段，毒品危害防制條例第10條第1項、第18條第1項前
段，刑法第11條前段、第47條第1項、第38條第1項第2款、第41
條第1項前段，中華民國96年罪犯減刑條例第2條第1項第3款、第
9條，判決如主文。
本案經檢察官乙○到庭執行職務。
中　　華　　民　　國　　96　　年　　8 　　月　　8 　　日
            刑事第十庭  審判長法  官  林  照  明
                              法  官  蔡  名  曜
                              法  官  李  平  勳
上列正本證明與原本無異。
如不服本判決應於收受送達後10日內向本院提出上訴書狀，其未
敘述上訴之理由者並得於提起上訴後10日內向本院補提理由書（
均須按他造當事人之人數附繕本）。
                              書記官  許  哲  禎
中　  華　 　民　　國　 96　　年 　 8 　  月　  8   　日
附錄法條：
毒品危害防制條例第10條
施用第一級毒品者，處6月以上5年以下有期徒刑。
